臺灣板橋地方法院民事判決　　　　　　　95年度訴字第1803號
原　　　告　帝華科技股份有限公司
法定代理人　李德正
訴訟代理人　莫詒文律師
複代理人　　李艾倫律師
　　　　　　謝欣怡律師
　　　　　　乙○○
　　　　　　　　　　　　樓
被　　　告　輝達科技股份有限公司
法定代理人　甲○○
訴訟代理人　周仕傑律師
受告知人　　高爾科技股份有限公司
法定代理人　金也明
上列當事人間請求給付貨款事件，經本院於民國96年8 月23日言
詞辯論終結，判決如下：
    主  文
被告應給付原告新台幣貳佰陸拾捌萬壹仟貳佰捌拾元，及自民國
九十五年七月十九日起至清償日止按年息百分之五計算之利息。
訴訟費用由被告負擔。
本判決於原告以新台幣伍拾肆萬元供擔保後，得假執行；但被告
如以新台幣貳佰陸拾捌萬壹仟貳佰捌拾元預供擔保後，得免假執
行。
    事實及理由
一、本件原告起訴主張：
  (一)緣民國94年9 月間，被告公司負責人甲○○向原告表示，願
    以原告向被告採購生產所需之零組件或原物料為條件，敦促
    第三人彩華科技股份有限公司（下稱彩華公司）向原告購買
    LCD 顯示器零組件，原告基於業務考量同意之。嗣後彩華公
    司在被告居中協調下，自94年10月起向原告購買顯示器等產
    品，原告亦依約向被告採購零組件、原物料，並提供資金融
    通之協助，亦即彩華公司向原告採購LCD 顯示器，原告則向
    被告採購該顯示器所需之零組件或原物料。
  (二)惟查，94年11月30日彩華公司發生存款不足退票情事，被告
    自知所介紹之彩華公司未能履約，致原告受有損害，為減少
    原告損失，及維持彼此之融資關係和商務往來，乃居中與彩
    華公司協調處理。因此，被告向原告承諾願以2,681,280 元
    之代價，買受原告原出售與彩華公司價值2,772,000 元之19
    吋LCDSKD顯示器一批，然因當時該批LCD SKD 顯示器仍由彩
    華公司占有，故被告先行向彩華公司簽發採購單，以示誠意
    。
  (三)原告因被告出示前述採購單，始信任被告買受該批19吋LCDS
    KD顯示器之承諾，遂同意與被告、彩華公司簽定於95年1 月
    5 日簽署三方協議書，解決彩華公司積欠原告貨款之問題，
    內容如下：由彩華公司收回原告所持有其客票後，立即返還
    原告已交付予彩華公司價值2,772,000 元之19吋LCD SKD 顯
    示器一批至原告所指定之卡車上。待原告收貨無誤後，原告
    於95 年1月6 日中午前送回由彩華公司開立予原告之支票。
  (四)嗣簽署前述1 月5 日協議書後，原告隨即於同日委託洋基貨
    運行派車至彩華公司搬運前述協議書所示之19吋LCDSKD顯示
    器，並為同時將該批顯示器以如上所述2,681,280 元之價格
    出售予被告，故將貨物由彩華公司運送至被告指定之久大倉
    儲存放，對此被告負責人甲○○已於95年1 月10日於原告開
    立之發貨單上簽名簽收該批貨物，及原告並開立發票予被告
    作為請款之用。
  (五)準此，兩造既已就彩華公司返還原告之19吋LCD MONITOR
    SKD 共2,000 單位成立買賣契約（稅後金額為美金84,000元
    ，以美金兌新台幣1 ：31.92 計算，被告應給付原告新台幣
    2,681, 280元），原告亦已依約交付，被告自有給付貨款之
    義務，豈料經原告催告後仍未給付。
  (六)再者，第三人高爾科技股份有限公司（下稱「高爾公司」）
    於陳報狀及庭訊中均表示該等貨物乃由高爾公司向被告所購
    買，此與原告表示系爭貨物乃原告將彩華公司返還之貨物出
    賣與被告，被告再轉賣與高爾公司之主張相若符節，故顯然
    被告主張係由被告代原告銷售系爭貨品之說法，與事實不符
    。由此可知，兩造雙方間確係就系爭19吋LCD MONITOR SKD
    顯示器零組件達成買賣契約之合意。況查，被告既主張原告
    所交付之物有瑕疵，顯對其買受人之地位不爭執，則應屬已
    自認兩造買賣契約之存在。是以，原告將彩華公司返還之貨
    品直接出售予被告，被告承諾以2,681,280 元之代價買受之
    ，以解決彩華公司積欠原告貨款之問題。從而買賣之法律關
    係係成立於兩造間，被告辯稱其僅代為銷售云云，並不符實
    。
  (七)被告並未依法從速檢查並通知，依民法第356 條之規定，視
    為承認其所受領之物，無主張瑕疵擔保責任之餘地：本件原
    告於95年1 月5 日依被告之指示，將系爭2000片19吋LCD 委
    由洋基貨運行交付至指定地點（原證6） ，經被告負責人甲
    ○○於1 月9 日於原告所開立之發貨單上為簽名，無為任何
    貨品有瑕疵短少之註記，且將該批貨物轉售予高爾公司，此
    有發貨單二紙為證，再由被告加工後轉賣予高爾公司。是以
    ，被告於收受系爭產品後既已「自行組裝再轉賣」，則被告
    於組裝時依經驗法則自可輕易依通常檢查程序發現系爭產品
    是否有瑕疵，惟被告自收售貨物迄原告起訴，均未曾告知原
    告瑕疵之情事，反再行轉售予高爾公司，從而縱使系爭產品
    實際上存在有瑕疵（假設語，原告否認之），亦因被告怠於
    檢查或怠於通知，而視為已承認所受領之系爭產品。因此，
    若被告早已將系爭零組件自行組裝後再將成品出售予高爾公
    司，則是否係被告加工過程中所致，不無可疑，就此已拆開
    組裝之貨品? 欲使原告負擔瑕疵擔保責任，顯不符民法第35
    4 條之立法意旨及條文規定。
  (八)被告主張系爭貨品有不完全給付之情況，則除應舉證證明系
    爭貨品有瑕疵外，尚應證明該等瑕疵於雙方買賣契約成立後
    始發生。對此被告起訴迄今均未曾提出相關證據，故其主張
    不完全給付云云，顯無成立之餘地。
  (九)為此，依據買賣之法律關係，請求被告給付原告貨款新台幣
    2,681,280 元，及自95年7 月11日起至清償日止，按年息百
    分之五計算之利息。並陳明願供擔保請准宣告假執行。
二、被告則抗辯：
  (一)本案係因第三人彩華公司積欠債權人貨款，所以兩造協議以
    彩華公司所有之前述19吋LCD Moniter DKS 產品用以抵銷相
    關債務，然因債權人無銷售對象銷售該批貨物，所以商請債
    務人代為銷售，且彩華公司交付之19吋LCD Mointer SKD 產
    品有許多未達堪用程度以及缺少部件之瑕疵品，雙方就該部
    分尚未進行結算，並無任何積欠之事宜。且原告於94年12月
    間向債務人借款新台幣568 萬元，迄今亦尚未清償，依法被
    告並無給付價金予原告之義務。
  (二)寫被告最後一次答辯狀
  (三)
三、受告知人高爾科技股份有限公司（下稱高爾公司）：
四、兩造不爭執之事實：
  (一)被告於95年1 月2 日向訴外人彩華公司訂購19吋LCD
    Monitor SKD 2,000 套，每套含稅價金為美金42元，2000套
    含稅價金為美金8 萬4,000 元（詳支付命令卷證物1） 。
  (二)兩造與訴外人彩華公司於95年1 月5 日簽訂協議書，約定彩
    華公司取回開立予奕翔股份有限公司之支票，並立即出貨19
    吋SKD 2,000 套至原告指定之卡車上，19吋SKD 2,000 套之
    價金為新台幣268萬1,280元（註：即美金8萬4,000元按1:31
    .92 之匯率折算新台幣，被告於95年11月29日所提出之答辯
    狀亦不爭執兩造間之美元計算交易，應以此匯率折算新台幣
    ），待原告公司收貨無誤，原告公司需保證於95年1月6日中
    午前送回彩華公司開立予原告公司之支票（詳原證5）。
  (三)被告於95年11月9日提出答辯狀自認原告所出售系爭2,000套
    產品中，其中1,000套產品係送至桃園縣龜山鄉之久大倉儲
    均無瑕疵，其餘1,000套送至桃園縣中壢市之產品中有472套
    無瑕疵。
  (四)兩造於95年1 月17日簽訂委託書，約定原告委託代為處理彩
    華公司帳務，帳務金額為新台幣1,137 萬1,117 元，分別支
    票號碼為TC0000000 金額新台幣287 萬1,459 元，及支票號
    碼為TC0000000 金額849 萬9,658 元，處理帳務期間被告若
    遇到任何問題需立即告知予原告，雙方再溝通進行後續處理
    （詳原證9） 。
  (五)被告分別於94年12月2 、5 、6 、15日代墊彩華公司帳款20
    0 萬元、70萬元、12萬元、283 萬元，合計為568 萬元，並
    傳真代墊款明細1 張予原告簽名（詳原證10）。
  (六)訴外人高爾公司於95年12月6 日具狀陳稱：高爾公司係向被
    告購買19吋LCD Monitor SKD ，被告公司計分2 批交付予高
    爾公司，交貨收量為2,000 套，並與盤點清冊內容相符，但
    經盤點查驗後僅1472套可供使用。
五、本件爭點與本院之判斷：
  (一)系爭19吋LCD Monitor SDK之買賣關當事人為何：
  查被告於95年1月2日係向彩華公司購買系產19吋LCD
    Monitor SDK 2,000 套。嗣於95年1 月5 日兩造與彩華公司
    共同簽訂協議書，約定上開19吋LCD Monitor SDK 2,000 套
    送至原告指定之卡車上，至於被告應向原告抑或彩華公司給
    付買賣價金，上開協議書則未明確約定。惟苟被告公司就19
    吋LCD Monitor SDK 之買賣仍應向彩華公司給付價金，衡情
    實無於95年12月5 日三方共同簽訂協議書之必要，因此，上
    開協議書之真意，應為彩華公司應將系爭19吋LCD Monitor
    SDK 2,000 套返還予原告，且不必要支付原告價金（註：系
    爭19吋LCD Monitor SDK 最初係由原告出賣予彩華公司，再
    由彩華公司出賣予被告，於三方共同簽訂協議書時，貨品係
    置放於彩華公司處），再由原告將系爭貨物出售予被告，由
    被告向原告支付買賣價金，被告與彩華公司間之買賣關係則
    解消，至為明確。
  次查高爾公司陳稱其係向被告公司購買系爭19吋LCD
    Monitor SDK 2,000套組裝後之成品，而並非向原告購買系
    爭產品之事實，核與被告於95年11月29日自認：其係將系爭
    產品連同液晶面板組裝後，以每套單價194美元之價格出售
    予高爾公司等相符。被告雖抗辯：其僅代原告銷售系爭貨物
    云云，惟除與高爾公司之陳述不符，亦與被告於95年11月29
    日所提出答辯狀自認之事實矛盾，且被告如係代原告銷售系
    爭貨物，衡情亦無於95年1月2日向彩華公司訂購系爭貨物之
    理，核被告此部分之抗辯，顯屬不足採信。則系爭19吋LCD
    Monitor SDK之交易，係由原告與被告締結買賣契約，再由
    被告將系爭產品組裝後另行出賣予高爾公司，至為灼然。
  末查被告於95年11月29日所提出之答辯狀陳稱：被告將前述
    彩華公司所交付之2000套19吋LCD Monitor SKD產品連同液
    晶面板組裝後，共組成1472套成品，每套以單價美金194元
    出售予高爾公司，但高爾公司扣除委託被告公司組裝與代購
    原料之費用，共給付1472套產品之價金美金28萬2,818.97元
    予被告等語。苟系爭2000套產品係原告出售予高爾公司，被
    告僅係居中介紹，衡諸常情，高爾公司實無給付被告1472套
    產品價金之理。核被告所辯其與原告並無買賣關係云云，顯
    然與常情有違，不足採信。
  (二)被告抗辯系爭產品有瑕疵及不完全給付部分：
  經查原告出售予被告之系爭19吋LCD Monitor SDK 每套價金
    為美金42元，總計出售予被告2,000 套，其中送至桃園縣龜
    山鄉之1000套產品均無瑕疵，及其餘1000套送至桃園縣中壢
    市之產品中有472套並無瑕疵之事實，已據被告所自認，則
    原告自得依買賣之法律關係，請求被告給付該1,472 套產品
    之價金美金6,1824元）。因此，本件應進一步審究者應為原
    告應否就送至桃園縣中壢市之剩餘528套產品負瑕疵擔保或
    不完全給付責任。
  按「債務人負有依債務本旨為給付之義務，違背債務之本旨
    為給付，即屬不完全給付，為瑕疵之給付，是以債務人如主
    張其已為完全給付，當由其負證明之責，雖債權人於受領給
    付後，以債務人給付不完全為由，請求債務人損害賠償，關
    於給付不完全之點，應轉由債權人負舉證責任，惟不完全給
    付，非有可歸責於債務人之事由，為債務人免責要件，故債
    務人以不完全給付係因非可歸責於己之事由所致為抗辯，就
    此仍應由債務人證明之。」最高法院77年度台上字第1989號
    判決要旨著有明文。被告雖抗辯：高爾公司於95年11月2日
    盤點後發現系爭產品有缺少部件，係屬不完全給付云云，並
    提出盤點清冊1件為證（詳被證三）。惟查原告出售予被告
    之系爭19吋LCD Monitor SDK 2, 000套產品，其中1,000套
    係於95年1月5日已送至桃園縣龜山鄉之久大倉儲，其餘1,00
    0 套係於同日已送至桃園縣中壢工業區○○○路14號，並均
    由高爾公司收受之事實，有原告提出之托運單2件可證（詳
    原證六），並與高爾公司於95年12月6日提出之陳述狀所載
    情節相符，則被告於95年1月5日即已受領原告所給付之系爭
    2,000套產品，至為明確，被告抗辯原告有不完全給付之情
    事，揆諸前揭最高法院判決要旨，自應轉由被告負舉證之責
    任。次查被告公司係將系爭產品先行組裝後，再將成品以每
    套單價美金194元出售予高爾公司，已如前述，而上開盤點
    清冊係於被告公司將系爭產品組裝為成品後，高爾公司於
    95年11月2日所為製作，亦據高爾公司陳述甚明，縱令上開
    盤點清冊所載內容係屬真實，然缺少部件之情形固有可能係
    原告交貨之初即已存在，亦有可能係被告於組裝過程中管控
    不當造成部件缺少，因此，自難僅憑上開盤點清冊遽予認定
    原告於交貨之初即有缺少部件，而應負不完全給付責任。核
    被告抗辯：原告有不完全給付之情事云云，顯屬無據，不足
    採信。
  次按「買受人應按物之性質，依通常程序從速檢查其所受領
    之物。如發見有應由出賣人負擔保責任之瑕疵時，應即通知
    出賣人。買受人怠於為前項之通知者，除依通常之檢查不能
    發見之瑕疵外，視為承認其所受領之物。」民法第365條第1
    、2項定有明文。經查原告出售予被告之系爭2,000套產品於
    95年1月5日即依被告指示分別送至桃園縣龜山鄉與中壢市由
    高爾公司人員代為受領之事實，已詳述如前，而被告抗辯系
    爭產品中有528套有缺少部件之瑕疵，依通常盤點程序即可
    輕易知悉，並通知原告補具缺少之部分，惟被告卻遲至95年
    11月9日時始具狀抗辯：高爾公司經於95年11月2日盤點結果
    發現有528套有缺少部件之瑕疵云云，且迄今未提出上開528
    套產品究係缺少何部件之具體明細，顯有怠於通知原告之情
    事，自應視為已承認其受領上開產品。核被告抗辯：原告應
    負物之瑕疵擔保責任云云，亦屬不足採信，應予駁回。
  綜上所述，被告既未能舉證證明系爭528　套產品有不完全給
    付之情事，且被告因怠於通知原告，依法應視為已承認其受
    領系爭528套產品，則原告自得依買賣之法律關係，請求被
    告給付系爭528套產品之價金美金2萬2,176元，連同上開兩
    造不爭執之1472套產品價金美金6萬1,824元，原告所得請求
    之買賣價金總計為美金8萬4,000元。又兩造對於本件交易應
    以美金1:31.92之匯率折算新台幣之事實，均不爭執（詳原
    告95年7月5日支付命聲請狀，及被告95年11月29日提出之答
    辯(4)狀），則原告所得請求之價賣價金經折算新台幣後應為
    268萬1,280元。
  (三)被告主張以原告積欠之借款568萬元及代工款抵銷部分：
  被告雖抗辯：原告向其借款568 萬云云，並主張與本件貨款
    抵銷，雖提出94年12月6 日面額15萬元、94年12月15日面額
    283 萬元之支票、付款金額200 萬元、70萬元之電子轉帳明
    細各1 件為證。惟查兩造曾於95年1 月17日就彩華公司積欠
    原告公司1,137 萬1,117 元之債務簽訂委託契約，由原告授
    權被告代為處理，而被告亦以其自己名義對於彩華公司向台
    灣士林地方法院聲請核發命彩華公司給付1,137 萬1,117 元
    之支付命令（詳原證11），並於給付原告公司568 萬元後，
    傳真記載568 萬元代墊款明細之傳真予原告簽名，則上開被
    告給付原告之568 萬元，係代墊彩華公司款項甚明，並非原
    告向被告之借款，核被告此部分之抗辯，顯屬不足採信。
  被告雖又抗辯：縱認被告就所取得之系爭2,000套產品有付
    款之義務，就高爾公司所購買之1472套19吋LCD Monitor部
    分，高爾公司亦就所代為加工購料後，扣取應給付被告之款
    項美金1萬7,027.43元（以1:31.92匯率折算新台幣為），依
    據業界之一般慣例，本應由原告負擔，亦應准予抵銷云云，
    並提出高爾公司所出具之報價單與統一發票等件為證。惟原
    告否認有出售LCD Monitor SKD者須負擔加工購料款之業界
    慣例存在，且被告就業界有此實慣例存在之事實，復未能舉
    證以實其說。核被告主張以加工購料款抵償本件價款，亦屬
    無據，不足採信。
七、從而，原告依據買賣之法律關係請求被告給付新台幣268萬
    1,280元，及自95年7月19日即支付命令送達翌日起至清償日
    止按年息5%計算之利息，為有理由，應予准許。又兩造均陳
    明願供擔保，請准宣告假執行與免假執行，經核於法均無不
    合，爰分別酌定相當擔保金額准許之。
八、本件事證已臻明確，兩造其餘攻擊防禦方法及調查證據之聲
    請，均與本院所為前揭判決不生影響，無庸逐一論述，附此
    敘明。
九、結論：原告之訴為有理由，依民事訴訟法第78條、第390條
    第2項、第392條第2項，判決如主文。
中　　華　　民　　國　　96　　年　　8 　　月　　23　　日
                  民事第三庭    法　官　何君豪
以上正本係照原本作成
如對本判決上訴，須於判決送達後20日內向本院提出上訴狀
中　　華　　民　　國　　96　　年　　8 　　月　　23　　日
                            書記官　蕭興南
